臺灣臺南地方法院刑事判決　　　　　　　96年度訴字第1456號
公　訴　人　臺灣臺南地方法院檢察署檢察官
被　　　告　甲○○
上列被告因違反毒品危害防制條例案件，經檢察官提起公訴（96
年度營毒偵字第470號），本院依簡式審判程序判決如下：
    主  文
甲○○施用第一級毒品，累犯，處有期徒刑捌月。又施用第二級
毒品，累犯，處有期徒刑陸月。應執行有期徒刑壹年。
    事  實
一、甲○○前於民國89年間因施用毒品案件，經臺灣臺南地方法
    院檢察署檢察官聲請本院以89年度毒聲字第2881號裁定送觀
    察、勒戒後，認無繼續施用毒品之傾向，於89年11月6 日予
    以釋放，並經臺灣臺南地方法院檢察署以89年度毒偵字第27
    41號為不起訴處分確定。嗣於94年8 月28日因施用第二級毒
    品甲基安非他命，經本院以94年度簡字第2568號刑事簡易判
    決判處有期徒刑5 月確定，於95年7 月7 日執行完畢。
二、甲○○明知海洛因、甲基安非他命分業經公告列為毒品危害
    防制條例第2 條第2 項第1 款、第2 款之第一級、第二級毒
    品，不得持有、施用，竟分別基於施用第一級毒品海洛因及
    施用第二級毒品甲基安非他命之犯意，於96年8 月20日14時
    許，在臺南縣白河鎮某友人住處，以將海洛因摻入香煙點燃
    後吸食所產生煙霧之方式，施用第一級毒品海洛因1 次；另
    於當日某時，在同一處所，以將甲基安非他命（起訴書誤載
    為安非他命，業經公訴檢察官於本院96年12月3 日準備程序
    期日當庭以言詞更正之）置於玻璃球內燒烤後，吸食所產生
    煙霧之方式，施用第二級毒品甲基安非他命1 次。因甲○○
    為列管毒品調驗人口，於96年8 月20日20時許，經臺南縣警
    察局白河分局員警依毒品危害防制條例第25條第2 項規定，
    對甲○○採集尿液，送往長榮大學檢驗結果，發現其所排放
    之尿液呈嗎啡及甲基安非他命陽性反應，始悉上情。
三、案經臺南縣警察局白河分局報請臺灣臺南地方法院檢察署檢
    察官偵查起訴。
    理  由
一、程序方面─
  (一)按除被告所犯為死刑、無期徒刑、最輕本刑為3 年以上有期
    徒刑之罪或高等法院管轄第一審案件者外，於法院行準備程
    序進行中，被告先就被訴事實為有罪之陳述時，審判長得告
    知被告簡式審判程序之旨，並聽取當事人、代理人、辯護人
    及輔佐人之意見後，裁定進行簡式審判程序；且受命法官行
    準備程序，與法院或審判長有同一之權限，刑事訴訟法第27
    3 條之1 第1 項及279 條第2 項前段分別定有明文。本件被
    告甲○○所為係犯死刑、無期徒刑、最輕本刑為3 年以上有
    期徒刑以外之罪，其於準備程序中就被訴事實為有罪之陳述
    ，經受命法官告知簡式審判程序之旨，並聽取公訴人、被告
    之意見後，本院認為適宜由受命法官獨任進行簡式審判程序
    。
  (二)簡式審判程序之證據調查，不受刑事訴訟法第159 條第 1項
    、第161 條之 2、第161 條之 3、第163 條之 1及第164 條
    至第170 條規定之限制，亦為同法第273 條之2 所明文。是
    此，卷附相關證據，本院均可採為證據，先此敘明。
二、認定犯罪事實所憑證據及理由─
  (一)訊據被告甲○○對於上揭事實供認不諱，而被告為警所採集
    之尿液，經長榮大學以酵素免疫分析法（EIA ）為初步篩檢
    、氣相層析質譜儀法（GC／MS）為確認鑑定結果，分呈有第
    一級毒品嗎啡及第二級毒品甲基安非他命陽性反應，有臺南
    縣警察局白河分局偵辦毒品案件採尿送驗編號名冊（警卷第
    9 頁）及長榮大學尿液確認報告（警卷第8 頁）在卷可按。
  (二)按毒品危害防制條例於92年7 月9 日修正公布，自93年1 月
    9 日施行，其中第20條、第23條將施用毒品之刑事處遇程序
    ，區分為「初犯」及「5 年內再犯」、「5 年後再犯」。依
    其立法理由之說明，「初犯」經觀察、勒戒或強制戒治後，
    應為不起訴處分或不付審理之裁定；經觀察、勒戒或強制戒
    治執行完畢釋放後，「5 年內再犯」者，因其再犯率甚高，
    原實施之觀察、勒戒及強制戒治既已無法收其實效，爰依法
    追訴或裁定交付審理。至於經觀察、勒戒或強制戒治執行完
    畢釋放後，「5 年後再犯」者，前所實施之觀察、勒戒或強
    制戒治已足以遮斷其施用毒品之毒癮，為期自新及協助其斷
    除毒癮，仍適用「初犯」規定，先經觀察、勒戒或強制戒治
    之程序。從而依修正後之規定，僅限於「初犯」及「5 年後
    再犯」2 種情形，始應先經觀察、勒戒或強制戒治程序。倘
    被告於5 年內已再犯，經依法追訴處罰，縱其第3 次（或第
    3 次以上）再度施用毒品之時間，在初犯經觀察、勒戒或強
    制戒治執行完畢釋放5 年以後，已不合於「5 年後再犯」之
    規定，且因已於「5 年內再犯」，顯見其再犯率甚高，原實
    施觀察、勒戒或強制戒治，已無法收其實效，即應依該條例
    第10條處罰，有最高法院95年5 月9 日第7 次刑事庭會議決
    議可供參酌。本件被告雖係於89年11月6 日因觀察、勒戒執
    行完畢，有臺灣高等法院被告前案紀錄表在卷可參，距其本
    次施用毒品犯行之時間即96年8 月20日雖已逾5 年，惟因其
    前於94年8 月28日即再犯施用毒品案件，並經本院判處有期
    徒刑確定，業如事實欄載明前科紀錄，是揆諸上揭說明，其
    本次施用毒品犯行自應依法追訴處罰。
  (三)從而，本件事證明確，被告施用第一級、第二級毒品之犯行
    ，事證明確，犯行均堪以認定，應予依法論科。
三、論罪科刑之理由─
  (一)按海洛因、甲基安非他命分別係毒品危害防制條例第2 條第
    2 項第1 款、第2 款所稱之第一級、第二級毒品，不得持有
    、施用。被告甲○○分別施用海洛因、甲基安非他命之行為
    ，係犯該條例第10條第1 項之施用第一級毒品罪及同條第 2
    項之施用第二級毒品罪，其持有第一、二級毒品，嗣進而施
    用之，持有之低度行為應為施用之高度行為所吸收，均不另
    論罪。
  (二)被告所犯上開所犯施用第一級毒品罪、施用第二級毒品罪，
    犯意各別，行為互殊，觸犯構成要件不同，應予分論併罰。
  (三)被告前有如事實欄所示之前科紀錄及徒刑執行等情，有臺灣
    高等法院被告前案紀錄表在卷可憑，其於5 年以內故意再犯
    本件有期徒刑以上之罪，為累犯，應均依刑法第47條第1 項
    規定，加重其刑。
  (四)本院審酌被告曾因施用毒品案件，經裁定送勒戒處所觀察、
    勒戒，其後並因施用毒品案件，入獄服刑，此有上開刑案資
    料足參，仍未戒除毒癮，復犯本件施用第一級、第二級毒品
    之犯行，顯見其無悔改之意，意志不堅，惟念其施用第一級
    毒品乃自戕一己之身體健康，尚未害及他人，犯罪後復坦承
    犯行，態度良好等一切情狀，分別量處如主文所示之刑，並
    定其應執行之刑。
四、適用之法律─
  (一)刑事訴訟法第299 條第1 項前段、第273 條之1 第1 項。
  (二)毒品危害防制條例第10條第1 項、第2 項。
  (三)刑法第11條前段、第47條第1 項、第51條第5 款。
本案經檢察官乙○○到庭執行職務。
中　　華　　民　　國　　96　　年　　12　　月　　17　　日
                      刑事第十三庭  法  官  張維君
以上正本證明與原本無異。
如不服本判決，應於判決送達後10日內，向本院提出上訴狀。（
須附繕本）
                                    書記官  黃傳鈞
中　　華　　民　　國　　96　　年　　12　　月　　18　　日
附錄本案論罪科刑法條全文：
毒品危害防制條例第10條
施用第一級毒品者，處6 月以上5 年以下有期徒刑。
施用第二級毒品者，處3 年以下有期徒刑。
